臺灣高等法院刑事判決
108年度交上易字第426號
上  訴  人  臺灣桃園地方檢察署檢察官
被      告  宋智威



上列上訴人因被告犯過失致死案件，不服臺灣桃園地方法院108
年度審交易字第242號，中華民國108年7月10日第一審判決（起
訴案號：臺灣桃園地方檢察署108年度偵字第976號），提起上訴
，本院判決如下：
    主  文
原判決撤銷。
宋智威犯過失致人於死罪，處有期徒刑拾月。
    事  實
一、宋智威於民國107年9月2日凌晨5時10分許，駕駛車牌號碼00
    0-0000號自用小客車，沿桃園市中壢區環中東路2段由平鎮
    往內壢方向內側車道行駛，行經桃園市中壢區環中東路2段
    與幸福街之交岔路口時，本應注意汽車行駛時，駕駛人應注
    意車前狀況，並隨時採取必要之安全措施，且應注意行車速
    度應依速限標誌或標線之規定，無速限標誌或標線者，在市
    區道路，行車時速不得超過50公里，而依當時為天候晴、晨
    光、道路路面狀況乾燥、無缺陷、無障礙物，且視距良好之
    市區柏油道路，並無不能注意之情事，竟疏未注意車前狀況
    ，在速限每小時50公里之桃園市中壢區環中東路2段道路，
    貿然以時速60幾公里之速度直行欲通過該交叉路口，適有黃
    温美珠騎乘車牌號碼000-000號普通重型機車，沿同路段同
    方向內側車道行駛在宋智威所駕駛之自用小客車前方，並欲
    行左轉彎駛入幸福街口，宋智威見狀閃避不及，其所駕駛之
    自用小客車前車頭遂自後方追撞黃温美珠所騎乘之普通重型
    機車後方，致使黃温美珠所騎乘之普通重型機車失控右偏撞
    擊由林名傑停放在桃園市○○區○○○路0段○○○○○○○路○○○○號碼0
    00－0000號自用小客車，黃温美珠因而人、車倒地，受有頭
    部外傷併肋骨多處骨折之傷害，經送往天成醫療社團法人天
    晟醫院（下稱天晟醫院）急救後，仍不治死亡。嗣桃園市政
    府警察局中壢分局（下稱中壢分局）中壢交通分隊警員據報
    到場處理，宋智威於有偵查犯罪權限之公務員發覺其姓名與
    犯罪情節之前，即主動向到場處理事故之警員袁忠義坦承其
    為肇事車輛之駕駛人及上開肇事情節而接受裁判。
二、案經黃温美珠之子黃承渠訴由中壢分局報告暨臺灣桃園地方
    檢察署（下稱桃園地檢署）檢察官相驗後簽分偵查起訴。 
    理  由
壹、證據能力方面：
一、按被告以外之人於審判外之陳述，雖不符刑事訴訟法第159
    條之1 至第159 條之4 之規定，然經當事人於審判程序同意
    作為證據，法院審酌該言詞陳述或書面陳述作成時之情況，
    認為適當者，亦得為證據；當事人、代理人或辯護人於法院
    調查證據時，知有刑事訴訟法第159 條第1 項不得為證據之
    情形，而未於言詞辯論終結前聲明異議者，視為有前項之同
    意，刑事訴訟法第159 條之5 定有明文。查，本判決下列認
    定事實所引用之被告以外之人於審判外所為之供述證據資料
    （包含人證與文書等證據），並無證據證明係公務員違背法
    定程序所取得；而檢察官及被告宋智威對本院提示之卷證，
    均不爭執其證據能力，且迄至言詞辯論終結前亦未再聲明異
    議，本案證據資料作成時之情況，核無違法取證或其他瑕疵
    ，證明力亦無明顯過低之情形，認為以之作為證據為適當，
    依刑事訴訟法第159 條之5規定，自均得作為證據。
二、至於非供述證據部分，檢察官及被告均不爭執其證據能力，
    復均查無違反法定程序取得或其他不得作為證據之情形，且
    經本院於審理期日提示予檢察官及被告而為合法調查，應認
    均有證據能力。
貳、實體方面
一、認定犯罪事實所憑之證據及理由：
  ㈠上揭事實，業據被告於原審及本院審理時坦承不諱（見原審
    卷第43、52頁、本院卷第48、49、51、77頁），核與告訴人
    黃承渠於警詢時指訴情節相符（見相驗卷第11頁正反面），
    復經證人林名傑於警詢時證述屬實（見相驗卷第10頁），並
    有道路交通事故現場圖、道路交通事故調查報告表（一）、
    （二）、桃園市政府警察局交通大隊道路交通事故談話紀錄
    表、桃園市政府警察局道路交通事故當事人登記聯單、現場
    及車損照片、店家監視錄影檔案翻拍照片、桃園市中壢區環
    中東路與徐州路口網狀線位置對應車道示意圖、天晟醫院診
    斷證明書（乙種）、中壢分局中壢交通分隊道路交通事故肇
    事人自首情形紀錄表、證號查詢駕駛人資料、桃園地檢署相
    驗筆錄、相驗屍體證明書、檢驗報告書、相驗照片、中壢分
    局刑案現場勘察報告（含桃園市政府警察局現場勘察採證記
    錄表、現場勘察照片）及桃園市政府車輛行車事故鑑定會鑑
    定意見書等件在卷可稽（見相驗卷第10、16至21、24至39、
    42、47至52、55至60、62至80、84至86頁），足認被告任意
    性自白核與事實相符，應堪採信。
  ㈡按行車速度，依速限標誌或標線之規定，無速限標誌或標線
    者，在市區道路，行車時速不得超過50公里；汽車行駛時，
     駕駛人應注意車前狀況及兩車並行之間隔，並隨時採取必
    要之安全措施，道路交通安全規則第93條第1項第1款、第94
    條第3項分別定有明文，此為一般汽車駕駛人所應注意並遵
    守之事項。查被告考領有適當之駕駛執照，對於前述交通安
    全規則自應知之甚詳，則其駕駛自用小客車時自應注意上揭
    規定並確實遵守，其於案發時，駕駛自用小客車，行經案發
    地點，本應注意注意車前狀況，並隨時採取必要之安全措施
    ，且應注意行車時速不得超過50公里，而依當時為天候晴、
    晨光、道路路面狀況乾燥、無缺陷、無障礙物，且視距良好
    之市區柏油道路，並無不能注意之情事，竟疏未注意車前狀
    況，在速限每小時50公里之桃園市中壢區環中東路2段道路
    ，貿然以時速60幾公里之速度直行欲通過該交叉路口，因而
    肇事，其就本案事故之發生自有過失，至為明灼。
  ㈢被害人黃温美珠因本件車禍而受有頭部外傷併肋骨多處骨折
    之傷害，經送往天晟醫院急救後，仍不治死亡，業如前述，
    則被告過失駕車肇事行為，與被害人之死亡結果間，自具有
    相當因果關係。
  ㈣綜上所述，本案事證已臻明確，被告犯行堪予認定，應依法
    論科。
二、論罪：
  ㈠按行為後法律有變更者，適用行為時之法律，但行為後之法 
    律有利於行為人者，適用最有利於行為人之法律，刑法第2
    條第1項定有明文。查被告行為後，刑法第276條於108年5 
    月29日經總統華總一義字第10800053451號令修正公布，並
    自108年5月31日施行，修正後刑法第276條規定：「因過失
    致人於死者，處5年以下有期徒刑、拘役或50萬元以下罰金
    。」；而修正前刑法第276條規定：「因過失致人於死者，
    處2年以下有期徒刑、拘役或2千元以下罰金（第1項 ）。從
    事業務之人，因業務上之過失，犯前項之罪者，處5年以下
    有期徒刑或拘役、得併科3千元以下罰金（第2項）。」，是
    修正後新法刪除第2項規定，並將普通過失致死罪之法定刑
    ，由「2年以下有期徒刑、拘役或2千元以下罰金」提高為「
    5年以下有期徒刑、拘役或50萬元以下罰金」，經比較新舊
    法結果，修正後之規定並非較有利於被告，依刑法第2條第1
    項規定，本件應適用被告行為時之法律即修正前刑法第276
    條第1項之規定。
  ㈡核被告所為，係犯修正前刑法第276條第1項之過失致人於死
    罪。又被告於肇事後，於有偵查犯罪權限之公務員發覺前，
    即主動向到場處理事故之警員袁忠義坦承其為肇事車輛之駕
    駛人及上開肇事情節，並接受裁判等情，有中壢分局中壢交
    通分隊道路交通事故肇事人自首情形紀錄表附卷可稽（見相
    驗卷第18頁），爰依刑法第62條前段規定，減輕其刑。 
三、撤銷改判之理由：
  ㈠原審認被告上開過失致人於死犯行，罪證明確，予以論罪科
    刑，固非無見。惟按刑事審判之量刑，旨在實現刑罰權之分
    配正義，故法院對科刑判決之被告量刑，應符合罪刑相當原
    則，使罰當其罪，以契合人民之法律感情。此於刑法第57條
    明定科刑時應審酌一切情狀，尤應注意該條所列各款情形，
    以為科刑輕重之標準。又按量刑輕重與否，固屬實體法上賦
    予法院得為自由裁量之事項，惟法院行使此項職權時，除應
    審查被告是否符合法定要件外，仍應受比例原則與平等原則
    等一般法律原則之支配，以期達成客觀上之適當性、相當性
    與必要性之價值要求。若違反比例原則、平等原則時，自有
    濫用裁量權之違法。查被告於案發時，駕駛前開自用小客車
    ，疏未注意車前狀況，並在速限每小時50公里之桃園市中壢
    區環中東路2段道路，貿然以時速60幾公里之速度直行欲通
    過該交叉路口，因而肇事，致被害人喪失寶貴生命，所生危
    害重大，犯後於警詢及偵查均否認犯行，辯稱係被害人未打
    方向燈，突然向左急切至內側車道，因而肇事云云，迄於車
    輛行車事故鑑定後始坦承犯行，且迄未獲取告訴人或其他被
    害人家屬之原諒或為實質之賠償，難認其有悔改之意，原審
    僅判處有期徒刑7月，量刑顯然過輕，違反比例原則及罪刑
    相當原則，容有未當。檢察官提起上訴，據此指摘原判決量
    刑過輕，為有理由，自應由本院予以撤銷改判。
  ㈡爰審酌被告前未曾因犯罪受刑之執行完畢，有本院被告前案
    紀錄表1份在卷可稽，素行尚可，因一時疏忽，未遵守道路
    交通安全規則因而肇事，導致被害人喪失寶貴之生命，侵害
    他人生命法益實屬重大，並造成告訴人及其他被害人家屬無
    可彌補之傷害，犯後先否認犯行，辯稱係被害人之過失因而
    肇事云云，迄於車輛行車事故鑑定後始坦承犯行，且迄未獲
    取告訴人或其他被害人家屬之原諒或為實質之賠償，難認其
    有悔改之意，兼衡被告之智識程度為高中畢業（見個人戶籍
    資料查詢結果附於原審卷第19頁）、於警詢時自承家庭經濟
    狀況為小康（見相驗卷第5頁）、於本院自承有妻兒須其扶
    養照顧（見本院卷第78頁）等一切情狀，量處如主文第2 項
    所示之刑，以資懲儆。
據上論斷，應依刑事訴訟法第369條第1項前段、第364條、第299
條第1項前段，刑法第2條第1項前段、第62條前段，修正前刑法
第276條第1項，刑法施行法第1之1條第1項、第2項前段，判決如
主文。
本案經檢察官吳佳美提起公訴，檢察官林弘捷提起上訴，檢察官
何明楨到庭執行職務。
中    華    民    國    109   年    3     月    11    日
                  刑事第十一庭  審判長法  官  楊力進
                                      法  官  沈君玲
                                      法  官  雷淑雯
以上正本證明與原本無異。
不得上訴。
                                      書記官  林立柏
中    華    民    國    109   年    3     月    12    日
附錄本案論罪科刑法條全文：
修正前中華民國刑法第276 條
（過失致死罪）
因過失致人於死者，處2年以下有期徒刑、拘役或2千元以下罰金
。
從事業務之人，因業務上之過失犯前項之罪者，處5年以下有期
徒刑或拘役，得併科3千元以下罰金。